最高法院民事裁定　　　　　　　　　　　　　　　　九十一年度台抗字第三八七號
　　再抗告人　乙○○
　　　　　　　　　　　送達代.
右再抗告人因與相對人甲○○間支付命令聲明異議事件，對於中華民國九十一年三月
二十九日台灣高等法院裁定（九十年度抗更(一)字第二六號），提起再抗告，本院裁定
如左：
    主  文
原裁定廢棄，應由台灣高等法院更為裁定。
    理  由
本件原法院廢棄台灣台灣台北地方法院（下稱台北地院）所為駁回相對人異議之裁定
，係以：按民事訴訟法第一百三十八條所規定之寄存送達，限於不能依同法第一百三
十六條及第一百三十七條規定行送達者，始得為之；設其送達之處所，雖原為應受送
達人之住居所、事務所或營業所，而實際上已變更者，該原住居所、事務所或營業所
，即非應為送達之處所，自不得於該原處所為寄存送達（最高法院六十四年台抗字第
四八一號判例參照）。本件相對人雖設籍於台北市○○○路○段一六一巷十四號四樓
，但該處所自八十五年間起，由台灣喜見達股份有限公司（下稱喜見達公司）承租作
為辦公室使用，無人住該處所，純為辦公室；該址戶籍所載戶長詹美華及其家屬均不
住該處等情，業經證人即喜見達公司職員駱祖彬、該址轄區派出所警員林丁杉證述在
卷。相對人既並未居住上開處所，則本件支付命令向該處所為寄存送達，自未合法，
其聲明異議二十日之不變期間即無從起算，台北地院以相對人聲明異議已逾二十日之
不變期間為由，裁定駁回其異議，自有未洽云云，為其論據。惟查人民雖有居住及遷
徙自由，但遷徙者應為遷徙之登記，為戶籍法第四條第一項第二款所明定，相對人既
自民國八十六年十一月十四日設籍於台北市○○○路○段一六一巷一四號四樓房屋未
遷離（見原審卷廿九頁戶籍謄本），台北地院係於八十七年七月二十四日寄存送達上
開支付命令，為原法院所認定之事實。而證人駱祖彬證稱伊於九十年四月二日服務於
喜見達公司，於九十年十二月二十八日始搬至台北市○○○路○段一六一巷十四號二
樓，四樓是辦公室有二個單位等語（見原法院卷一０二頁正、反面），則證人駱祖彬
於上開支付命令寄存送達後始搬入上址，其證言能否作為相對人於寄存送達時實際未
居住於該址之證明，非無疑義。又證人即該址轄區派出所警員林丁杉雖證稱其於八十
四年至九十年四月初，服務敦化南路派出所，上址為其轄區，有定期查戶口，該戶口
上所載之戶長詹美華及其家屬並不住該處等語，但未具體證明系爭地址確非相對人實
際之住居所，且再抗告人主張：伊與相對人曾於八十九年六月五日就相對人妨害家庭
之行為達成和解，相對人於和解契約書之住址欄即親筆記載為系爭地址；九十年一月
三十一日相對人就伊於聲請台北地院依和解契約書核發支付命令後予以強制執行相對
人之財產事件而聲請停止執行，及於九十年三月一日就該停止執行事件，聲請准其提
存有價證券為擔保，復記載其住所均為系爭地址等語，並提出和解契約書、台北地院
九十年度聲字第二七九號及第四六九號裁定為證（見台北地院八十九年度促字第二七
三二五號支付命令卷四頁、本院九十年度台抗字第四一九號卷十九、二十頁）。果爾
，相對人所設籍之系爭地址是否非其實際之住居所？尤非無疑。原法院未詳予調查審
認，遽以上開證人之證言，為不利於再抗告人之裁定，尚嫌速斷。再抗告論旨，指摘
原裁定不當，聲明廢棄，非無理由。
據上論結，本件再抗告為有理由，依民事訴訟法第四百九十二條第二項，裁定如主文
。
中      華      民      國    九十一    年      七      月     十二     日
                              最高法院民事第二庭
                                  審判長法官  曾  桂  香
                                        法官  劉  延  村
                                        法官  劉  福  聲
                                        法官  黃  秀  得
                                        法官  蘇  達  志
      右正本證明與原本無異
                                              書  記  官
中      華      民      國    九十一    年      七      月              日
